【裁判字號】    95,訴,315
【裁判日期】    950622
【裁判案由】    偽造文書等
【裁判全文】
臺灣基隆地方法院刑事判決               95年度訴字第315號
公  訴  人  臺灣基隆地方法院檢察署檢察官
被      告  戊○○
上列被告因偽造文書等案件，經檢察官提起公訴（95年度偵字第
1119號），本院判決如下︰
    主  文
戊○○連續行使偽造私文書，足以生損害於他人，處有期徒刑捌
月。扣案封面蓋有福德宮福德正神印文之筆記本壹本沒收之。
    事  實
一、戊○○曾因詐欺案件，於民國94年11月4日經本院以94年度
    基簡字第875號判決判處有期徒刑4月，戊○○於94年11月15
    日收受判決，於95年2月8日確定 (尚未執行，不構成累犯)
    ，詎仍不知悔改。基於意圖為自己不法所有及行使偽造私文
    書之概括犯意，持其以不詳方式取得之蓋有福德宮福德正神
    印文之空白收據（下稱收據）及封面蓋有福德宮福德正神印
    文之筆記本（下稱筆記本），分別有下列犯行：
  (一)94年12月14日中午12時許，前往基隆市○○路190號旭磊營
    造股份有限公司 (下稱旭磊公司)工地，向旭磊公司員工甲○○謊稱其係環保局之人員，並以福德宮要擴建為由，要求
    甲○○捐款，致甲○○陷於錯誤，而交付新臺幣（下同）
    3,000元給戊○○，並由甲○○在戊○○出示之筆記本上填
    寫「旭磊營造股份有限公司3000」之字樣，致生損害於福德
    宮對信眾捐獻管理之正確性。
  (二)95年1月17日上午10時許，戊○○前往同一地點，向旭磊公
    司之員工丙○○自稱為環保局人員的隊長，又自稱為福德宮
    之委員，以福德宮廟方要拜拜為由，要求捐款，致丙○○陷
    於錯誤，而交付3,000元給戊○○，戊○○則偽填不實之收
    據金額3,000元1紙給丙○○，致生損害於福德宮對信眾捐獻
    管理之正確性。
  (三)95年1月27日某時，戊○○再前往同一地點，以福德宮廟方
    要拜拜為由，要求丙○○捐款3,600元，致丙○○陷於錯誤
    ，答應捐款3,600元，而當場先交付2,000元給戊○○，戊○○又偽填不實之收據1紙金額3,600元給丙○○，以取信丙○○；嗣丙○○依約再於95年2月17日某時，於同一地點，交
    付餘額1,600元給戊○○，致生損害於福德宮對信眾捐獻管
    理之正確性。。
  (四)95年2月1日某時，於同一地點，戊○○向旭磊公司之員工丁○○自稱為環保局人員，且為福德宮委員，以廟方要拜拜為
    由，要求丁○○捐款，致丁○○陷於錯誤，而交付1500元給
    戊○○，戊○○則偽填不實之福德宮收據金額1,500元1紙給
    丁○○，致生損害於福德宮對信眾捐獻管理之正確性。。
  (五)95年2月6日，於同一地點，戊○○向丙○○謊稱其要調職到
    基隆市中正區，有2位同事將到職，要求丙○○給每位新到
    職的同事1,600元之加菜金（共3,200元），因丙○○答稱待
    該等同事到職後，再與該等同事接洽，而未得逞。
  (六)95年2月20日，於同一地點，戊○○以農曆2月2日土地公生
    日而福德宮廟方要拜拜為由，再向丙○○要求捐款時，為丙○○所識破而未遂，經丙○○報警處理後，並於戊○○所騎
    乘之車牌號碼LOS–182號重型機車內，查獲蓋有福德宮福德
    正神印文之筆記本1本，始循線查悉上情。
二、案經基隆市警察局第四分局報告臺灣基隆地方法院檢察署檢
    察官偵查起訴。
    理  由
一、訊據被告戊○○於本院審理時矢口否認有上揭犯行，辯稱：
    「沒有向甲○○、丙○○騙錢，也沒有自稱是環保人員或福
    德宮人員。我曾經去旭磊公司的工地找工作，但丙○○無緣
    無故就推我。95年2月22日有向丁○○說土地公生日要幫忙
    買水果拜拜，所以有拿1,500元去買水果。收據不是伊交付
    的，筆記本是路上撿到的」云云。經查：
  (一)被告前開犯罪事實，業據證人甲○○到院證稱：「94年12月
    14 日中午12點至1點，在基隆市○○路190號旭磊公司工地
    ，戊○○有說是基隆市環保局的人員。他以廟要擴建為由，
    要我自由捐款。後來我代表公司捐了3,000元給戊○○，戊○○有交給1本簿子，我有簽旭磊營造股份有限公司及阿拉
    伯數字3,000。」等語、證人丙○○到院結證稱：「95年1
    月17日早上10時許，被告直接到我們麥金路工地的工務所，
    他自稱是環保局人員的隊長，並說自己是福德宮的委員，表
    示廟方要拜拜請我捐款，我捐了3,000元，被告有開收據給
    我。95年1月27日，戊○○再度以廟方要拜拜要捐款，我是
    分2次交給戊○○，95年1月27日當天我交給被告2,000元，
    被告有拿收據給我，95年2月17日在工地，我又交付1,600元
    給被告，被告只開給我1次收據，記載3,600元。95年2月6日
    ，被告謊他環保局的工作要調到中正區，請我給新來的同事
    各1,60 0元加菜金，總共是3,200元，我沒有理他沒有給錢
    。95年2月20日，被告說是農曆2月2日土地公生日，廟方拜
    拜要我捐錢，因為我已經開始懷疑被告，所以請公司報警，
    被告根本還沒有開口談到要捐多少錢。被告總共給我2張收
    據，收據上的日期是被告自己隨便填的，不是被告跟我拿錢
    的日期，當時被告先拿筆記本給我簽，我表示要有收據才能
    跟公司報帳，所以被告才給我兩張收據，各3,000元、3,600
    元。」等語、證人丁○○到院證稱：「95年2月22日左右（
    依證人丁○○於警詢中所言，實際日期應為95年2月1日），
    被告到工地跟我說，他是環保局人員，也說自己是福德宮人
    員，說廟方要拜拜，我捐了1,500元。後來才知道根本沒有
    這件事，被告開給我的收據也蓋有福德宮印文，金額是1,50
    0元。當時我有將收據交給安樂分駐所警員。」等語（均見
    本院95年6月8日審判筆錄），並有蓋有福德宮福德正神印文
    之收據影本2張、蓋有同上福德宮福德正神印文之筆記本1本
    、基隆市警察局第4分局搜索筆錄及扣押物品收據各1份在卷
    可參；且上開筆記本係在被告騎乘之機車內查獲一節，業據
    證人胡瑞成即基隆市警察局第4分局安樂分駐所員警於偵查
    時證述明確（見偵卷第87頁），而筆記本記載內容中，確有
    證人甲○○於其上記載「旭磊營造股份有限公司3000」之字
    跡，是被告辯稱：沒有拿筆記本給甲○○簽字云云，顯與事
    實不符，並非可採；證人甲○○、丙○○、丁○○前開證言
    與事實相符，可以採信。
  (二)參之被告前於94年9月6日、同年月7日、同年月10日，連續
    在基隆市○○路世誠營造股份有限公司工地、基隆市○○路
    東丕營造股份有限公司工地、基隆市○○路欣偉傑建設股份
    有限公司，同以福德宮要辦活動為由，向各該公司人員詐騙
    金錢，業經本院以94年度基簡字第875號判決處有期徒刑4月
    確定，有上開確定判決書1紙在卷可查，而被告於此案中亦
    以同一手法拿蓋有福德宮福德正神之筆記本讓被害人簽名或
    交付蓋有福德宮福德正神印文之收據，以取信他人，益徵被
    告於前案犯後，食髓知味再以同一手法詐欺取財，是被告所
    辯顯係卸責之詞不足採信。本案事證明確，被告犯行應堪認
    定。
二、核被告所為事實一(一)(二)(三)(四)，係犯刑法第216條、第210條之
    行使偽造私文書及同法第339條第1項之詐欺取財罪，所為事
    實一(五)(六)係犯刑法第339條第3項、第1項之詐欺取財未遂罪
    。被告偽造私文書而後行使，偽造之低度行為應為行使之高
    度行為所吸收，不另論罪，應依行使偽造私文書論罪。其先
    後多次就事實一(一)(二)(三)(四)行使偽造私文書罪犯行，事實一(一)
    (二)(三)(四)詐欺取財及事實一(五)(六)詐欺取財未遂罪犯行，時間緊
    接，所犯均係犯罪構成要件相同之罪，顯係基於概括犯意為
    之，均為連續犯，應均依刑法第56條規定論以一行使偽造私
    文書罪、一詐欺取財既遂罪，並均加重其刑。被告行使偽造
    私文書與詐欺二罪之間，有方法結果之牽連犯關係，應依刑
    法第55條規定從一重之行使偽造私文書罪處斷。爰審酌被告
    甫因同類犯罪行為，經本院判處罪刑在案，竟不知悔悟，隨
    即再為相同犯罪行為之情狀，且其事後猶一再飾詞卸責，並
    無悔悟之意等一切情狀，量處如主文所示之刑，以示儆懲。
    至於卷附之收據及扣案之筆記本，為被告以不詳方式取得所
    有之物，雖收據業經被告持有並加以填具而交付他人所有，
    不得宣告沒收，但扣案之筆記本係經被告持有而出示予甲○○填具作為詐欺取財之工具，仍為被告所有供犯罪所用之物
    ，自應依刑法第38條第1項第2款之規定宣告沒收，附此說明
    。
據上論斷，應依刑事訴訟法第299條第1項前段，刑法第56條、第
216條、第210條、第339條第1項、第55條、第38條第1項第2款，
罰金罰鍰提高標準條例第1條前段，判決如主文。
本案經檢察官乙○○到庭執行職務。
中    華    民    國    95    年    6    月    22    日
                  刑事第三庭審判長法  官    王福康
                                  法  官    齊  潔
                                  法  官    何怡穎
以上正本證明與原本無異。
對於本件判決如有不服，應於收受送達後10日內向本院提出上訴
書狀，上訴於臺灣高等法院，並按他造當事之人數附具繕本。
中    華    民    國    95    年    6    月    22    日
                                  書記官    李繼業
附錄論罪法條
刑法第210條
    偽造、變造私文書，足以生損害於公眾或他人者，處5年以
    下有期徒刑。
刑法第216條
    行使第210條至第215條之文書者，依偽造、變造文書或登載
    不實事項或使登載不實事項之規定處斷。
刑法第339條第1項、第3項
    意圖為自己或第三人不法之所有，以詐術使人將本人或第三
    人之物交付者，處5年以下有期徒刑、拘役或科或併科1千元
    以下罰金。
    前二項之未遂犯罰之。


司法院資訊處製作；財團法人民間司法改革基金會備份。
